【裁判字號】    99,交抗,422
【裁判日期】    990528
【裁判案由】    聲明異議
【裁判全文】
臺灣高等法院臺中分院刑事裁定         99年度交抗字第422號
抗  告  人
即受處分人  甲○○
上列抗告人因違反道路交通管理處罰條例案件，不服臺灣臺中地
方法院中華民國九十九年四月七日裁定（九十九年度交聲字第一
六四０號），提起抗告，本院裁定如下：
    主  文
抗告駁回。
    理  由
一、抗告意旨謂以：抗告人即受處分人甲○○（以下簡稱：抗告
    人）身體得癌症到處求醫，不住在家中，後來檢查報告後才
    開始在澄清醫院接受開刀治療，住院一段時間，出院後家中
    無人照顧，因子女出外求學，後來被二姊接至他家中照顧，
    二姊是住在桃園市，半年後抗告人才回到家中，故抗告人完
    全沒收到信件云云。
二、按受處分人不服道路交通管理處罰條例第八條主管機關所為
    之處罰，得於接到裁決書之翌日起二十日內，向管轄地方法
    院聲明異議，道路交通管理處罰條例第八十七條第一項定有
    明文；又依道路交通管理處罰條例第八十七條規定向管轄法
    院聲明異議之期間，自裁決送達之翌日起算，並得依法扣除
    在途期間及聲請回復原狀；而交通法庭認聲明異議不合法律
    上之程式，且無從補正者，應以裁定駁回之，道路交通案件
    處理辦法第十二條、第十八條前段亦分別定有明文。以上為
    交通異議事件之程序規定，為聲明異議之合法要件，受處分
    人之聲明異議自須合於此項程序規定，法院始得受理為實體
    之審查。次按處理違反道路交通管理事件，有關文書送達之
    程序，依行政程序法之規定，違反道路交通管理事件統一裁
    罰基準及處理細則第五條定有明文。又送達，於應受送達人
    之住居所、事務所或營業所為之；於應送達處所不獲會晤應
    受送達人時，得將文書付與有辨別事理能力之同居人、受僱
    人或應送達處所之接收郵件人員；應受送達人或其同居人、
    受僱人、接收郵件人員無正當理由拒絕收領文書時，得將文
    書留置於應送達處所，以為送達；送達，不能依前二條規定
    為之者，得將文書寄存送達地之地方自治或警察機關，並作
    送達通知書二份，一份黏貼於應受送達人住居所、事務所、
    營業所或其就業處所門首，另一份交由鄰居轉交或置於該送
    達處所信箱或其他適當位置，以為送達。前項情形，由郵政
    機關為送達者，得將文書寄存於送達地之郵政機關，行政程
    序法第七十二條第一項前段、第七十三條第一項、第三項、
    第七十四條第一項、第二項分別有所規定。
三、經查：本件抗告人甲○○於民國九十三年一月二十一日於臺
    中市○○路，因「在禁止臨時停車處所停車」之違規，為臺
    中市警察局第三分局立德派出所依道路交通管理處罰條例第
    五十六條第一項第一款規定逕行舉發；原處分機關即交通部
    公路總局臺中區監理所臺中市監理站遂於九十五年二月二十
    三日以裁監稽違字第裁六一－Ｇ四Ｃ０００七一一號裁決書
    ，處抗告人罰鍰新臺幣（下同）一千二百元整、罰鍰限於九
    十五年三月二十五日前繳納；上開罰鍰逾期不繳納者，自九
    十五年三月二十六日起加倍罰鍰為二千四百元整，並限於九
    十五年四月九日前繳納；逾期仍不繳納者，依法移送強制執
    行，上開裁決書並經原處分機關以郵務掛號之方式送達至抗
    告人之戶籍地址即臺中市○區○○○街一巷一八號，因未獲
    會晤應受送達人即抗告人，亦無得受領文書之同居人、受雇
    人或應受送達處所接收郵件人員，郵局送達人乃於九十五年
    二月二十七日（原裁定誤載為「九十五年三月二日」，應予
    更正）將該裁決書依法寄存於送達地之郵政機關「臺中南和
    路郵局」，並作成送達通知書二份，一份黏貼於應受送達人
    住居所、事務所、營業所或其就業處所門首，一份置於該受
    送達處所信箱或其他適當位置，以寄存送達方式送達予抗告
    人，本案並已由原處分機關移請法務部行政執行署臺中行政
    執行處執行收繳罰款二千四百元等情，有違規查詢報表、前
    開裁決書、原處分機關送達證書及法務部行政執行署臺中行
    政執行處通知影本各一紙在卷可考；又原審法院查詢抗告人
    之戶籍地址亦確實如前，同有抗告人之個人基本資料查詢結
    果附卷可按，而抗告人設籍該處已逾十五年，顯見該址為抗
    告人之生活重心所在，其並無廢棄戶籍地為住所地之意，參
    酌以抗告人於本件抗告亦以戶籍地址為送達地址，足認抗告
    人之戶籍地及住所地，均在上址無誤。從而上開裁決書依據
    行政程序法第七十四條之規定，已發生送達效力，亦即應自
    送達之日即九十五年二月二十七日起發生送達之效力；再抗
    告人之住所地與位於臺中市之原處分機關位在同一省轄市內
    ，則依法院訴訟當事人在途期間標準第四條第一項第一款：
    「當事人居住於處罰機關所在之鄉、鎮、市（包括縣轄市、
    省轄市及院轄市）者，不扣除在途期間。」之規定，並無在
    途期間可供扣除，是抗告人倘對上開處分不服，自應於裁決
    書合法送達之翌日即自九十五年二月二十八日起算二十日，
    至遲應於九十五年三月二十日（該期間之末日原為九十五年
    三月十九日，適逢例假日，應以例假日末日之次日代之）之
    前向原處分機關提出聲明異議狀，始為適法，惟抗告人竟遲
    至九十九年三月三十日始向原處分機關遞狀聲明異議，有該
    聲明異議狀之原處分機關收文章日期戳記可憑，顯已逾二十
    日之異議期間，其聲明異議自屬違背法律上之程式，且無從
    補正，為不合法，應予駁回。從而原審法院以程序上事由，
    以抗告人逾期始向原處分機關具狀聲明異議，認其異議為不
    合法，裁定駁回抗告人之聲明異議，經核其認事用法，並無
    不合，抗告人抗告意旨謂以其身體因得到癌症不住在家中故
    完全沒收到信件云云，雖值同情，但仍不能回復業已逾越之
    法定不變期間，是其抗告為無理由，應予駁回。
據上論斷，應依道路交通案件處理辦法第二十六條，刑事訴訟法
第四百十二條，裁定如主文。
中    華    民    國    99    年    5     月    28    日
            刑事第九庭    審判長法  官  江  德  千
                                法  官  賴  妙  雲
                                法  官  許  旭  聖
以上正本證明與原本無異。
不得再抗告。
                                書記官  紀  美  鈺
中    華    民    國    99    年    5     月    31    日

司法院資訊處製作；財團法人民間司法改革基金會備份。
